【裁判字號】    92,交易,11
【裁判日期】    920623
【裁判案由】    過失致死
【裁判全文】
臺灣嘉義地方法院刑事判決                          九十二年度交易字第一一號
    公  訴  人  臺灣嘉義地方法院檢察署檢察官
    被      告  丙○○
右列被告因過失致死案件，經檢察官提起公訴（九十一年度偵字第六七五一號），本
院判決如左：
    主  文
丙○○因過失致人於死，處有期徒刑拾月。
    事  實
一、丙○○明知其並未考領有機車駕照，不得騎乘機車，竟仍於民國九十一年八月一
    日上午十一時五分許，騎乘車牌號碼ＱＰＳ—二二０號輕型機車，後載有人羅丁
    嘉，沿台一線省道由嘉義縣水上鄉往北行駛，行經該路段二六八點九公里處，該
    路段正進行道路修繕工程，本應注意行經施工路段，應減速慢行，作隨時停車之
    準備，不得超車，且汽車駕駛人超越前車時，須前車減速靠邊或以手勢或亮右方
    向燈表示允讓後，後車始得超越，超越時應顯示左方向燈並於前車左側保持半公
    尺以上之間隔超越，而依當時情形又無不能注意之情事，竟疏未注意遵守上開規
    定，於行經該道路修理路段，未減速慢行，反由後超越當時行駛在前，而由甲○○騎乘，後載其妻徐龔來好之ＷＨＬ—一四一號輕型機車，復因未保持適當之間
    隔，因而擦撞甲○○所騎乘之機車，致甲○○所騎乘之機車人、車倒地，後載之
    徐龔來好因而受有顱內出血、左手臂、左手手背、左膝擦挫傷等傷害，甲○○則
    受有顏面瘀傷、四肢多處擦傷及胸部挫傷等傷害（甲○○部分未據告訴）。徐龔
    來好經送醫急救後，延至九十一年八月一日下午二時五十五分許，因頭部外傷、
    顱內出血不治死亡。丙○○於本件車禍發生後，於有偵查犯罪職權之機關或公務
    員查知犯人前，向至現場處理之嘉義縣警察局水上分局水上派出所警員乙○○自
    首，並接受裁判。
二、案經甲○○訴由台灣嘉義地方法院檢察署檢察官及該署檢察官相驗後自動檢舉偵
    查起訴。
    理  由
一、訊據被告丙○○對於右揭犯行供承不諱，核與告訴人甲○○指訴及證人羅丁嘉於
    警訊時證述之情節相符，復有道路交通事故調查報告表一份、診斷證明書一份、
    現場照片八張及現場勘驗筆錄一份附卷（相驗卷第一一至一六頁、一八頁）足憑
    。又被害人徐龔嘉英確因本件車禍發生死亡結果，亦經臺灣嘉義地方法院檢察署
    檢察官督同法醫師相驗屬實，製有勘驗筆錄、相驗屍體證明書及驗斷書各一份附
    卷（相驗卷第二０至二六頁）可按。按汽車駕駛人行經施工路段，應減速慢行，
    作隨時停車之準備，不得超車，且汽車駕駛人超越前車時，須前車減速靠邊或以
    手勢或亮右方向燈表示允讓後，後車始得超越，超越時應顯示左方向燈並於前車
    左側保持半公尺以上之間隔超越，此道路交通安全規則九十三條第一項第三款、
    第一百零一條第一款、第五款定有明文。被告於前揭時、地駕駛汽車自應注意遵
    守上開規定，且依當時天候晴、日間自然光線（起訴書誤為夜間無照明）、柏油
    路面乾燥無缺陷、無障礙物、視距良好之情狀，有前開道路交通事故調查報告表
    可考，又無不能注意之情事，竟疏未注意遵守上開規定，貿然違規由後超越告訴
    人所騎乘之機車，且超車時未保持安全之間隔，因而擦撞告訴人所騎乘之機車，
    使後載之被害人徐龔來好倒地，致肇本件車禍，其有過失甚為灼然，而告訴人依
    規定騎乘機車，則無過失。況且本件車禍責任經送臺灣省嘉雲區車輛行車事故鑑
    定委員會鑑定結果，亦同此認定，有該會九十一年十二月二十六日嘉鑑字第九一
  一四五七號函附之鑑定意見書一份附卷（偵卷第二十一至二十三頁）可稽。而被
    害人徐龔來好係因本件車禍死亡，已如前述，是被告之過失行為與被害人徐龔來
    好之死亡結果間顯具有相當因果關係。本件事證明確，其犯行洵堪認定。
四、核被告所為，係犯刑法第二百七十六條第一項之過失致人於死罪。而被告並未領
    有機車駕照一節，業據被告自承在卷，並有上開道路交通事故調查報告表之記載
    在卷可參，被告無照駕車，因而致人死亡應負刑事責任，應依道路交通管理處罰
    條例第八十六條第一項之規定加重其刑。又被告肇事後，於其犯行未被發覺前，
    向到場處理之警員乙○○自首而接受裁判，業經案發後至現場處理之嘉義縣警察
    局水上分局水上派出所警員乙○○到庭結證屬實（本院卷第七八頁訊問筆錄），
    應依刑法第六十二條前段規定減輕其刑，並先加後減之。爰審酌被告應負全部過
    失責任，被害人無過失，被告肇事迄今已近一年，仍未積極與被害人家屬洽談和
    解，本件車禍對於被害人家屬心理所生之傷害不輕，及被告肇事後坦承犯行之態
    度等一切情狀，量處如主文所示之刑。
據上論斷，應依刑事訴訟法第二百九十九條第一項前段，刑法第二百七十六條第一項
、第六十二條前段，道路交通管理處罰條例第八十六條第一項，罰金罰鍰提高標準條
例第一條前段，判決如主文。
本案經檢察官陳鈴香到庭執行職務。
中      華      民      國    九十二    年      六      月    二十三    日
                              臺灣嘉義地方法院交通法庭
                                  法  官  林  坤  志
右正本證明與原本無異。
如不服本判決，應於判決送達後十日內向本院提出上訴狀( 應附繕本 )。告訴人或被
害人如對於本判決不服者，應具備理由請求檢察官上訴，其上訴期間之計算係以檢察
官收受判決正本之日期為準。
中      華      民      國    九十二    年      六      月    二十三    日
                                  書記官  李  子  英
附錄本案論罪科刑法條：
刑法第二百七十六條第一項
因過失致人於死者，處二年以下有期徒刑、拘役或二千元以下罰金。


司法院資訊處製作；財團法人民間司法改革基金會備份。
